臺灣臺北地方法院民事判決　　　 　　　 96年度訴字第5041號
原　　　告　　合作金庫商業銀行股份有限公司
法定代理人　　丙○○
訴訟代理人　　甲　○
被　　　告　　天隆旅行社股份有限公司
法定代理人　　乙○○
訴訟代理人　　黃國鐘律師
上列當事人間清償借款事件，本院於民國96年10月23日言詞辯論
終結，判決如下：
    主      文
被告應給付原告新臺幣陸拾玖萬仟零陸拾柒元，及如附表一所
示之利息。
原告其餘之訴駁回。
訴訟費用由被告負擔三分之二，餘由原告負擔。
    事實及理由
一、原告聲明：被告應給付原告新臺幣（下同）1,171,333元及
    如附表所示利息。並陳述：
    （一）被告應依據鈞院88年度民執丙字第13676號移轉命令
          ，將第三人乙○○對於被告薪資債權之1/3給付原告
          ，而依乙○○於國稅局之資料可知，其於民國88年薪
          資總額為504,000元，則估計其於88年9月至12月薪資
          應為168,000元，加計89年至94年薪資共計3,514,000
          元，則迄至94年底止，債務人應給付聲請人1,171,33
          3元，利息則依法定利率5％計算之利息。
    （二）原告起訴之訴訟標的為前開移轉命令中，原告自張榮
          坤受移轉而對於被告自88年9月起至96年每月薪資1/3
          之薪資債權。又本案係執行法院為實現原告私權，以
          強制執行法上之移轉命令移轉乙○○對於被告之債權
          予原告，由受讓薪資債權之原告向被告請求債務履行
          ，並非公司與董事間任何訴訟行為，執行法院所為之
          移轉命令亦非法律行為，原告更非代位乙○○行使債
          權，此皆與公司法第213條、民法第106條無關，則無
          未經合法送達或未經合法代理之情形存在。
    （三）人乙○○於鈞院核發前開移轉命令時，並未對於票據
          債權是否於83年罹於時效主張時效抗辯，原告自可依
          據最高法院29年上字第1195號判例意旨，受讓乙○○
          對於被告之薪資債權，而不受事後乙○○主張時效抗
          辯之影響，復依原告於鈞院96年度訴字第4618號債務
          人異議之訴中所提出之答辯狀及補充答辯狀可認，張
          榮坤業已拋棄時效利益，參諸最高法院50年台上字第
          2868號判例可知，被告不得再以時效完成拒絕給付。
          又原告據以請求被告給付乙○○之薪資，乃依據國稅
          局之所得資料，認定被告確實有連續給付乙○○薪資
          之事實，與乙○○是否具備被告董事之身分無涉。原
          告受薪資債權之移轉係因為強制執行原告對於乙○○
          之票據債權所得，縱認為原告之票據債權罹於時效，
          亦係乙○○得否行使時效抗辯，而要求原告返還利益
          之問題，要與被告是否應向原告履行給付薪資債務無
          關，雖被告又主張其依據民法第300條及第301條契約
          承擔之規定，承擔乙○○之債務，而得援用時效抗辯
          、債務因清償而消滅，惟本件乃係原告請求被告履行
          其自身之債務，與民法第300條及第301條之規定無關
          ，而原告自移轉命令核發至今，迄未自被告處受領任
          何金錢以為清償，復無民法第309條清償之效力，為
          此，請求判決如聲明所述。
二、被告聲明：原告之訴駁回。並陳述：
　　（一）扣押命令於送達第三債務人後，始發生扣押之效力，
          如未對於第三人為送達，縱使已對債務人為送達，則
          不發生扣押之效力，另移轉命令如欠缺上述之要件亦
          屬無效，且依據強制執行法第30條之1準用民事訴訟
          法第47條之規定，仍須合法代理，否則難生法律效力
          。本件支付命令未於3個月內合法送達於債務人，依
          民事訴訟法第515條規定，其支付命令失其效力，而
          扣押命令係由乙○○之妹所代收，不能因此認為係代
          被告收受送達，且本件原告所執之扣押命令及移轉命
          令將「執行債務人」列為「執行第三人」（即本件被
          告）之法定代理人，未依公司法第213條及民法第106
          條之規定，由監察人合法代理「執行第三人」，則上
          述二命令因未經合法代理且未合法送達，對於「執行
          第三人」不生效力。
    （二）本票裁定並未合法送達，至今未確定。又原告既未自
          被告處實際受領給付，則舊有之本票債權債務未因清
          償或債之更改而消滅，被告仍得基於法定之債務承擔
          ，對於原告之原債權行使時效抗辯，另原告所執民國
          79年11月10日發給債權憑證所賴以執行之本票，其票
          據債權及請求權時效依據票據法第22條及民法第137
          條之規定為3年，而原告就前開債權憑證，既於80年8
          月25日受償50,801,738元，則其票據權利請求權，應
          重行起算至83年8月26日凌晨零時消滅。而原告依移
          轉命令對於被告之薪資請求權，亦已罹於時效而消滅
          ，參照最高法院64年台再字第164號判例可知，拋棄
          時效利益之人，不得對於已拋棄之時效利益再行主張
          ，但不禁止債務人主張自拋棄時效利益後重新起算之
          新時效利益，惟被告及乙○○從未以觀念通知之方式
          向原告拋棄時效利益，且依最高法院49年度台上字第
          2620號判例要旨可知，除債務人之時效之事實而為承
          認者，其承認可認為拋棄時效利益之默示意思表示外
          ，本無中斷時效可言，而被告及乙○○從未知時效之
          事實，故對於原告其後之請求被告均得行使時效抗辯
          。
    （三）按債務人於其薪資或其他繼續性給付之債權被扣押後
          ，對於發生該債權之基礎法律關係，仍可行使解除權
          或終止權，而使該債權不再繼續發生，遇此情形扣押
          命令之效力亦歸於消滅，債權人應再辦理扣押之手續
          ，又依強制執行法第115條第1項規定，扣押命令之效
          力固及於扣押命令生效時已存在之債權，至於將來之
          債權，除該債權與原扣押債權，係基於同一、繼續之
          法律關係而發生外，應非原扣押命令效力之所及，而
          乙○○於被告擔任董事之報酬，並非強制執行法第11
          5條所規定，相當於薪資之其他繼續性給付，而係依
          據委任契約而生之請求權，然該請求權亦因為乙○○
          於任職被告期間，移轉其所持有被告股份逾二分之一
          ，因董事職務遭依法解任而移轉命令因而失效，是原
          告欠缺請求之基礎。
三、兩造不爭執之事項：
    本院於88年7月29日及同年12月8日分別以北院文八十八民執
    丙字第一三六七六號核發扣押命令及薪資移轉命令。
四、得心證之理由：
    原告主張被告未依本院於88年12月8日核發之移轉命令給付
    乙○○對被告之三分之一薪資債權等情，業據原告提出執行
    命令為證（見本院卷第15頁、第16頁），被告對於本院核發
    上開執行命令之事實並不爭執，惟以前揭情詞置辯。是本件
    本院應審究者為：本院88年7月29日之扣押命令及88年12月8
    日之移轉命令對被告是否生效？本件原告列乙○○為被告之
    法定代理人是否合法？本院88年12月8日之移轉命令是否已
    失效？被告所為時效抗辯是否有理由？以下分述之：
    （一）本院88年7月29日之扣押命令及88年12月8日之移轉命
          令對被告是否生效？
          １、被告雖辯稱通知乙○○之通知係由其妹代收，不
              能認代被告收受送達云云，惟查，依原告所提出
              本院88年7月29日扣押命令送達乙○○之回執上
              固記載由其妹代為收受（見本院卷第73頁），然
              此與被告是否收受該扣押命令無涉，被告前開辯
              稱顯不足採。
          ２、被告固另辯稱本院88年12月8日之移轉命令列張
              榮坤為法定代理人，未由監察人代理，該移轉命
              令未合法送達被告，對被告不生效力云云，然查
              ，本院核發前開扣押命令或移轉命令並非公司法
              第213條、第223條所規定公司與董事間之訴訟或
              董事為自己或他人與公司為買賣、借貸或其他法
              律行為，亦與民法第106條自己代理或雙方代理
              無涉，本院於前述扣押命令或移轉命令列乙○○
              為被告之法定代理人，自無未經合法代理情事，
              被告上開抗辯並非可採，堪認該扣押命令及移轉
              命令對被告已生效力。
    （二）本件原告列乙○○為被告之法定代理人是否合法？
          １、按執行法院所發之收取命令與移轉命令不同。前
              者債權人僅取得以自己名義向第三人收取金錢債
              權之收取權，債務人僅喪失其收取權，而未喪失
              其債權。後者債務人對於第三人之金錢債權已移
              轉於債權人，債務人即喪失其債權，最高法院63
              年台上字第1966號判例參照。是以，扣押之債權
              因移轉命令由債務人移轉與債權人，其性質與民
              法債權讓與同，故移轉命令生效後，債務人即喪
              失債權主體地位，債權人成為該債權主體，得以
              該債權之債權人地位行使權利。
          ２、查被告雖辯稱本件原告列乙○○為被告之法定代
              理人，其訴不合法，且不能補正云云，惟由前述
              說明可知，乙○○於移轉命令生效後即已喪失其
              債權主體地位，故本件原告請求被告給付三分之
              一薪資，乃本其為債權主體地位而為請求，與張
              榮坤無涉，自無公司法第213條、第223條應由監
              察人代表公司之情形，被告前述抗辯當非有據，
              從而，本件原告以乙○○為被告之法定代理人聲
              請支付命令，法院核發支付命令並送達被告均屬
              合法。
    （三）本院88年12月8日之移轉命令是否已失效？
          查被告辯稱乙○○於被告處僅領取董事報酬，並非領
          取薪資，且該董事報酬請求權亦因董事解任而移轉命
          令失效云云，雖據其提出被告90年9月25日股東臨時
          會議決議紀錄及股權讓渡明細表為證（見本院卷第51
          頁、第52頁），惟本院觀之原告提出被告不爭執真正
          之財政部臺北市國稅局88年至94年度綜合所得稅各類
          所得資料清單（見本院卷第17頁至第23頁）上記載張
          榮坤於被告處之所得類別為薪資，足見被告辯稱張榮
          坤僅領取董事報酬云云不可採信，而被告抗辯董事解
          任情節與本件原告請求被告給付薪資無涉，故被告辯
          稱系爭移轉命令已失效云云，亦乏所依據。
    （四）被告所為時效抗辯是否有理由？
          １、如前所述，移轉命令之性質與民法之債權讓與相
              同，故本院核發薪資移轉命令後，債權人為扣押
              債權之受讓人，得以債權人之地位，直接向第三
              債務人求償，亦得提起訴訟，此時應準用民法第
              294條至第299條規定。而第三人於扣押命令送達
              時得對抗債務人之事由，均得以之對抗債權人，
              民法第299條第1項已定有明文。
          ２、被告固抗辯稱原告所執有之本票執行名義未合法
              送達被告，且原告已逾3年未行使而消滅云云，
              惟查，被告上開辯稱僅係乙○○與原告間之抗辯
              事由，並非被告得對抗乙○○之事由，被告持之
              對抗原告自非有據。
          ３、按利息、紅利、租金、贍養費、退職金及其他一
              年或不及一年之定期給付債權，其各期給付請求
              權，因5年間不行使而消滅，所謂1年或不及1年
              之定期給付債權，係指基於一定法律關係，因每
              次1年或1年以下期間之經過順次發生之債權而言
              。查原告向被告請求給付之薪資乃1年或不及1年
              之繼續為給付之債權，其請求權之時效自應適用
              民法第126條規定。原告係於96年5月24日始聲請
              支付命令，有支付命令聲請狀附卷可參，則原告
              對被告91年5月24日前之薪資請求權已因被告為
              時效抗辯而消滅。又由財政部臺北市綜合所得稅
              各類所得資料清單可知，乙○○於91年向被告領
              取之薪資為504,000元，92年領取526,800元，93
              年領取618,600元，94年領取628,600元，則張榮
              坤自91年5月24日起至94年12月31日止領取之薪
              資合計為2,079,200元（50,400元÷12個月＝42,
              000元，42,000元÷30＝1,400元，91年6月至12
              月為42,000元×7＝294,000元；91年5月24日至
              91年5月31日共8日，1,400元×8＝11,200元；92
              年1月1日至94年12月31日止共計1,774,000元）
              ，以三分之一計算為693,067元（元以下四捨五
              入），此部分因本院已核發扣押命令及移轉命令
              ，被告對乙○○之清償不生效力，原告自得請求
              被告給付。
五、綜上所述，原告得請求被告給付693,067元。又依上開所得
    資料清單可知，被告給付乙○○之薪資至遲為1年給付1次，
    即每年之12月31日可認係給付期限，故自翌年之1月1日起，
    被告即應負遲延責任，從而，原告請求被告給付如附表一所
    示之利息即屬有據。故原告請求被告給付693,067元，及如
    附表一所示之利息自屬正當，應予准許，逾此部分之請求即
    非有據，應予駁回。
六、本件事證已臻明確，兩造其餘攻防，核與判決結果不生影響
    ，爰不一一審酌，併此敘明。
七、據上論結，原告之訴為一部有理由，一部無理由，爰依民事
    訴訟法第79條，判決如主文。
中　　華　　民　　國　　96　　年　　11　　月　　13　　日
                  民事第三庭    法　官　鄭佾瑩
附表一
┌─────────┬───────┬────────┐
│ 乙○○薪資       │金額（新臺幣）│  得請求之利息  │
├─────────┼───────┼────────┤
│ 91年5月24日起至  │   101,733元  │  92年1月1日起  │
│ 91年12月31日止   │              │  至清償日止，  │
│                  │              │  按年息百分之  │
│                  │              │  五計算之利息  │
├─────────┼───────┼────────┤
│                  │              │                │
│ 92年1月1日起至   │  175,600元   │  93年1月1日起  │
│ 92年12月31日止   │              │  至清償日止，  │
│                  │              │  按年息百分之  │
│                  │              │  五計算之利息  │
│                  │              │                │
├─────────┼───────┼────────┤
│ 93年1月1日起至   │  206,200元   │  94年1月1日起  │
│ 93年12月31日止   │              │  至清償日止，  │
│                  │              │  按年息百分之  │
│                  │              │  五計算之利息  │
│                  │              │                │
├─────────┼───────┼────────┤
│ 94年1月1日起至   │  209,534元   │  95年1月1日起  │
│ 94年12月31日止   │              │  至清償日止，  │
│                  │              │  按年息百分之  │
│                  │              │  五計算之利息  │
│                  │              │                │
└─────────┴───────┴────────┘
以上正本係照原本作成
如對本判決上訴，須於判決送達後20日內向本院提出上訴狀
中　　華　　民　　國　　96　　年　　11　　月　13　　　日
                    　　　　　　書記官　高雲龍
